---
title: "Operadores para programación"
author: "Dr. Oscar V. De la Torre Torres"
date: "2023-12-14"
output: html_document
---

```{r setup, include=FALSE}
knitr::opts_chunk$set(echo = TRUE)
```


# Operador "if-else"

El operador "if" y su complemente "else" sirven para que la computadora realice una serie de instrucciones si se cumple una condición o regla en el condicional "if". Cuando no se cumple ("else") podemos decirle que haga otra serie diferente de instrucciones o simplemente si no se cumple la condición, que haga nada.

Veamos un ejemplo Vamos a crear un objeto llamado "notaSemestre". El mismo va a contener una calificación del 0 al 10. Y queremos que R imprima un mensaje de texto de "Felicidades, está aprobad@" si la calificación es mayor a 5 o que implida "Está reprobad@" en caso contrario:

```{r ifElse}
# Creamos el objeto "notaSemestre"
notaSemestre=10

# Creamos el condicional

if (notaSemestre>5){
  print("Felicidades, está aprobad@!!!")
} else {
  print("Está reprobad@!!!")
}

```

Ahora podemos, si queremos hacer más completo los condicionlaes con condicionales "anidados". por ejemplo, si la calificaci{on es mayor a 8, que aparezca un mensaje diciendo "Excelente trabajo, Usted aprobó!!!" y que aparezca la leyenda original de "Felicidades, está aprobad@!!!" si es menor o igual a 8. Esto, siempre y cuando se cumpla la condición de que la calificación es mayor a 5:

```{r ifElse2}
# Creamos el objeto "notaSemestre"
notaSemestre=5

# Creamos el condicional

if (notaSemestre>5){
  # Condicional para poner un mensaje si la calificación es mayor a 8:
  if (notaSemestre>8){
    print("Excelente trabajo, Usted aprobó!!!")  
  } else {
    print("Felicidades, está aprobad@!!!")
  }
  
} else {
  print("Está reprobad@!!!")
}

```

# El operador "for"

El operador "for" sirve para, definiendo u número finito de veces (N), se repitan "N" veces una serie de instrucciones o cálculos. Veamos un ejemplo simple "queremos multiplicar por "N" el valor de 10.

El oeprador for debe utilizr un objeto que sea el "contador" de las repeticiones. En el ejemplo lo llamaremos "contador" pudiendo se cualquier otro nombre como "a", "n" "repeticion", o el que guste. Optamos por "contador":
```{r for1}
# Creo el objeto N:
N=15
#operador for:
for (contador in 1:N){
  valorY=10*contador
  print(valorY)
}
```

# Insertando ecuaciones en Rmarkdown

Las ecuaciones se pueden insertar de 2 maneras:

1. Ecuación en el texto (inline) que es poner una ecuación o expresión matemática en texto como el de este párrafo. Para ello se utiliza el signo de pesos para abrir y cerrar la edición de dicha ecuación. En este párrafo se presenta la ecuación de la recta $y=\alpha+\beta x$.
2. Ecuaciones "flotantes" o independientes a un párrafo. Por ejemplo la ecuación de una fución cuadrática como la de abajo. Para esto se insertan abriendo 2 pares de signos de pesos:

$$y=\alpha x^2+\beta x+c$$

# Aproximando el número $e$ con operadores "for"

El número $e$ es el límite cuando $N$ tiende a $\infty$ de un valor futuro de una inversión de un peso, invertida a una tasa anualizada del 100\%, en $N$ periodos de recomposición al año:


$$e\approx\lim\limits_{n \to \infty} VF=VA\cdot(1+\frac{100\%}{N})^N$$
```{r numeroe}
# Creo el objeto N:
N=1000
#operador for:
for (contador in 1:N){
  # Cálculo del valor futuro:
  VF=1*(1+(1/contador))^contador
  print(VF)
}
```

# Operador switch

El operador swicth es similar al if-else, con la diferencia de que if-else sirve par condicionales numéricos o lógicos. Switch sirve cuando se deben realizar ciertas actividades, dada una **cadena de texto**:

```{r switch}
desUMSNH="FisMat"

switch(desUMSNH,
  "FCCA"={
    numero=10*10
    print(paste0("Usted está en buena Facultad. Su calificación es de ",numero))
  },
  "FisMat"={
    numero=10*1
    print(paste0("Usted está del otro lado del mundo (CU). Su calificación es de ",numero))
  },
  "Arquitectura"={
    numero=10*5
    print(paste0("Usted está a la mitad de CU. Su calificación es de ",numero))    
  },
  {
    numero=10*0
    print(paste0("No se donde se encuentra Usted. Su calificación es de ",numero))    
  }
)

```


